臺灣高等法院高雄分院刑事判決
111年度原上易字第8號
上  訴  人  臺灣屏東地方檢察署檢察官
被      告  陳慶義


指定辯護人  林宗儀律師
上列上訴人因被告犯家庭暴力防治法案件，不服臺灣屏東地方法
院110年度原易字第67號，中華民國111年7月28日第一審判決（
起訴案號：臺灣屏東地方檢察署109年度偵字第11485號），提起
上訴，本院判決如下：
    主  文
上訴駁回。
    理  由
一、經本院審理結果，認原審判決對被告甲○○（下稱被告）為無
    罪之諭知，核無不當，應予維持，並引用原審判決書記載之
    證據及理由（如附件）。
二、檢察官上訴意旨略以：觀之證人即告訴人乙○○（下稱告訴人
    ）之歷次證述內容，皆能證稱被告確實有在場辱罵情事，尚
    難僅以實際拍照者為何人論述不一，而遽認告訴人所述不可
    採信。且證人江Ｏ榮亦於偵訊及審理中具結證稱有用手機拍
    照等語，並有提出拍攝被告離開之照片做為佐證等情，核與
    告訴人之證述相符，其等證述自無不可採之情。當時或因被
    告辱罵時間不長，證人江Ｏ榮欲持手機蒐證時機急迫，最後
    只能拍下被告離開身影照片之情形，尚非不能想像，實難僅
    以證人江Ｏ榮未拍攝相關影片，就遽以否定前開證人之證詞
    ；況被告本身前往告訴人所在地點現身出沒，告訴人及證人
    江Ｏ榮皆有聽到被告逕自辱罵並離開現場等情，此舉實已對
    告訴人造成騷擾之嫌，原審就證據採納與否及事實之認定部
    分實有再行斟酌餘地，爰提起上訴，請求撤銷原判決，另為
    適法之判決等語。
三、按犯罪事實應依證據認定之，無證據不得認定犯罪事實；不
    能證明被告犯罪者，應諭知無罪之判決，刑事訴訟法第154
    條第2項、第301條第1項分別定有明文。而認定不利於被告
    之證據須依積極證據，苟積極證據不足為不利於被告事實之
    認定，即應為有利被告之認定。另依刑事訴訟法第161條第1
    項規定，檢察官對於起訴之犯罪事實，仍應負提出證據及說
    服之實質舉證責任，倘其所提出之證據，不足為被告有罪之
    積極證明，或其指出證明之方法，無從說服法院以形成被告
    有罪之心證，基於無罪推定之原則，自應為被告無罪判決之
    諭知。
四、經查：
  ㈠按被害人之陳述須無瑕疵，且應調查其他補強證據，以證明
    被害人陳述確有相當之真實性，而為通常一般人均不致有所
    懷疑，始得據為有罪之認定；倘其陳述尚有瑕疵，而在未究
    明前，遽採為論罪科刑之根據，即難認為適法。本件告訴人
    就被告是持續辱罵，抑或僅於離開時辱罵1次，前後證述不
    一而有瑕疵一節，已經原審認定如前，依上開說明，告訴人
    之陳述既有瑕疵，如無確切補強證據以證明其真實性，即難
    以之為被告不利之認定。
  ㈡又證人江Ｏ榮雖證稱有聽到被告辱罵告訴人之情事，然證人江
    Ｏ榮為告訴人之男友，其證詞之可信度較之一般第三人本即
    較低，且證人江Ｏ榮既證述被告有辱罵告訴人5至10分鐘之行
    為，姑不論證人江Ｏ榮對時間長短之感受是否準確，然依其
    證述可知被告在該處應有停留一段時間，證人江Ｏ榮應有充
    足之時間攝錄相關影音以為證據之用，惟證人江Ｏ榮並未為
    之，僅拍攝被告離開之照片，則被告是否有於上開時、地辱
    罵告訴人之行為，即乏確切之證據支持；況本件除告訴人、
    證人江Ｏ榮前揭有瑕疵之證詞，以及僅有被告身影而無聲音
    之照片外，別無被告辱罵告訴人之積極證據可資佐證，揆諸
    前開說明，倘積極證據不足為不利於被告之事實認定時，本
    於「罪疑唯輕原則」，即應為被告有利之推認。
五、綜上，原審以檢察官所提出之證據，不足為被告有罪之積極
    證明，而為被告無罪之諭知，經核並無違誤；檢察官猶執前
    詞請求上訴，指摘原判決不當，為無理由，應予駁回。
據上論結，應依刑事訴訟法第368條，判決如主文。
本案經檢察官郭姿吟提起公訴，檢察官吳政洋提起上訴，檢察官
陳俊宏到庭執行職務。
中　　華　　民　　國　　111 　年　　11　　月　　3 　　日
                  刑事第五庭    審判長法  官  簡志瑩
                                      法  官  唐照明
                                      法  官  王俊彥
以上正本證明與原本無異。
不得上訴。
中　　華　　民　　國　　111 　年　　11　　月　　3 　　日
                                      書記官  郭蘭蕙
附件：
臺灣屏東地方法院刑事判決
110年度原易字第67號
公　訴　人　臺灣屏東地方檢察署檢察官
被　　　告　甲○○　男　(民國00年0月00日生)
　　　　　　　　　　身分證統一編號：Z000000000號
　　　　　　　　　　住屏東縣○地○鄉○○巷0號
指定辯護人　林宗儀律師(法扶律師)
上列被告因違反家庭暴力防治法案件，經檢察官提起公訴（109
年度偵字第11485號），本院判決如下：
    主  文
甲○○無罪。
    理  由
一、公訴意旨略以：被告甲○○與告訴人乙○○前為同居之男女朋友
    ，雙方為家庭暴力防治法第3條第2款之家庭成員。被告曾對
    告訴人實施家庭暴力行為，經本院於民國108年9月10日核發
    108年度家護字第419號民事通常保護令，禁止被告對告訴人
    實施身體或精神上之騷擾、控制、脅迫或其他不法侵害行為
    ；不得對告訴人為騷擾之聯絡行為。詎於保護令有效期間內
    ，被告明知上開民事保護令內容，竟仍基於違反保護令之犯
    意，於109年10月19日14時30分許，至屏東縣○○鄉○○路00號
    旁工寮，對告訴人喊幹你娘等語，以上開方式對告訴人為騷
    擾行為，而違反前開保護令後離開。嗣經告訴人報警，員警
    劉子境到場處理後，始循線查悉上情，因認被告違反上揭保
    護令罪嫌。
二、按犯罪事實應依證據認定，無證據不得認定犯罪事實，又不
    能證明被告犯罪者，應諭知無罪之判決，刑事訴訟法第154
    條第2 項、第301 條第1 項分別定有明文。再刑事訴訟法第
    161 條第1 項明定檢察官就被告犯罪事實，應負舉證責任，
    並指出證明之方法；倘其所提出之證據，不足為被告有罪之
    積極證明，或其闡明之證明方法，無從說服法官以形成被告
    有罪之心證，基於無罪推定原則，自應為被告無罪判決之諭
    知（最高法院92年台上字第128 號判決先例意旨可參）。又
    告訴人之告訴，係以使被告受刑事訴追為目的，是其陳述是
    否與事實相符，仍應調查其他證據以資審認，被害人之陳述
    如無瑕疵，且就其他方面調查又與事實相符，固足採為科刑
    之基礎，倘其陳述尚有瑕疵，即不得遽採為論罪科刑之根據
    。且被害人與一般證人不同，其與被告處於相反之立場，其
    陳述之目的，在使被告受刑事訴追處罰，內容未必完全真實
    ，證明力自較一般證人之陳述薄弱。故被害人縱立於證人地
    位而為指證及陳述，且其指證、陳述無瑕疵可指，仍不得作
    為有罪判決之唯一證據，應調查其他證據以察其是否與事實
    相符，亦即仍須有補強證據以擔保其指證、陳述之真實性，
    始得採為斷罪之依據（最高法院52年台上字第1300號、61年
    台上字第3099號判例、94年度台上字第3326號判決意旨參照
    ）。
三、公訴意旨認被告甲○○涉犯上開違反保護令罪嫌，無非係以證
    人即告訴人乙○○於警詢及偵查之指述、證人即乙○○現任男友
    江Ｏ榮於警詢及偵查之證述、證人即承辦員警劉子境、員警
    偵查報告、蒐證照片1張、成人保護案件通報表、本院108 
    年家護字第419 號民事通常保護令、屏東縣政府警察局屏東
    分局家庭暴力加害人約制查訪表、保護令執行紀錄表為其主
    要論據。訊據被告固坦承有於上開時間，經過屏東縣○○鄉○○
    路00號旁工寮並停下，惟被告及其辯護人辯稱：被告否認罵
    告訴人幹你娘等語（見本院卷第49頁）。
四、被告、告訴人前為同居之男女朋友，雙方為家庭暴力防治法
    第3條第2款之家庭成員，又被告前曾對告訴人實施家庭暴力
    行為，經本院於民國108年9月10日核發108年度家護字第419
    號民事通常保護令，禁止被告對告訴人實施身體或精神上之
    騷擾、控制、脅迫或其他不法侵害行為；不得對告訴人為騷
    擾之聯絡行為，前揭民事通常保護令已合法送達於被告，且
    被告亦經員警到場告知前揭保護令內容，此有上開保護令、
    屏東縣警察局屏東分局保護令執行紀錄表、查訪表附卷可稽
    （見警卷第10、11頁、偵卷第31、32頁），是被告知悉前揭
    保護令內容，首堪認定。故本院應審酌者厥為：被告是否有
    於案發當日對告訴人乙○○喊幹你娘之行為？
㈠、證人即告訴人於警詢中證述：被告就突然走進來，叫我出來
    且罵我幹你娘，稱要我不要好過，我有對他拍照，他看到我
    在拍照就開車離去等語(見警卷第5頁反面)；於偵查中證述
    ：我跟被告隔著一個窗戶，我就直接報警。他期間就一直罵
    髒話，講一些三字經；照片是我現任男友拍的等語(見偵卷
    第43頁)；於本院審理中證述：（檢察官問：你跟甲○○隔著
    窗戶時，甲○○有沒有對你講什麼？）沒有；我忘記了，他要
    走的時候罵的等語(見本院卷第68、69頁)，然告訴人就被告
    是持續辱罵，抑或被告僅於其離開時辱罵1次，前後證述有
    所不一而有瑕疵，其證述是否真實，已非無疑。又證人即告
    訴人之現任男友江Ｏ榮於偵查中證述：就罵幹你娘、臭機掰
    等，也有說娘娘腔你出來等話。我就出來，並說我已經報警
    ，你不要跑。因為之前我已經報警好幾次，他都在警察來之
    前就跑了。所以當時我有用手機拍照。可是我後來換手機，
    照片不再我今天攜帶手機內等語(見偵卷第76頁)；於本院審
    理中證述：被告叫告訴人出來，後面就罵娘娘腔，妳給我出
    來，罵幹你娘臭機掰；當時就聽到被告一直在罵三字經；當
    下我有拿手機，我就是要去錄影，因為上一次沒有證據，我
    這次用錄影，我沒有裝監視器；沒有錄影，拍照而已；大概
    罵了5分鐘至10分鐘左右等語(見本院卷第79、82、83頁)，
    由證人江Ｏ榮證詞可知，被告並非第一次對告訴人為上開行
    為，且被告本次倘確有證人江Ｏ榮所述之辱罵告訴人5至10分
    鐘行為，證人江Ｏ榮應有充足之時間拍攝相關影片以為證據
    之用，惟證人江Ｏ榮並未為之，僅拍攝被告離開之照片，則
    被告是否有辱罵告訴人之行為，亦非無疑。況證人江Ｏ榮上
    開證述與告訴人於警詢及本院審理中之證詞，多有矛盾，且
    證人江Ｏ榮為告訴人之現任男友，其證詞難認無袒護之嫌，
    則證人江Ｏ榮上開證述，要不足採。
㈡、至證人即承辦員警劉子境偵查中證述：我是接到110轉進來的
    通報前往現場。到現場後，現有乙○○、江Ｏ榮。乙○○就跟我
    講甲○○有過來這裡，對乙○○大小聲，有講罵幹你娘的字眼。
    ……當時我到現場，甲○○已經離開，現場也無監視器等語(見
    偵卷第75頁)，足見證人劉子境所證前詞，係聽聞自告訴人
    ，俱為告訴人陳述之轉述，屬於傳聞供詞，非其親身經歷之
    事實，實不足資為告訴人前揭警詢、偵訊及本院審理時證（
    指）述之補強證據。另偵查報告、蒐證照片1張、成人保護
    案件通報表等證據僅能證明員警至現場蒐證之過程，均無從
    補強告訴人指述被告辱罵告訴人之情節。
五、則公訴意旨依據告訴人之指訴為不利被告之證據，已有上開
    不合事理之處，且亦別無其他證據可資補強。茲考量乙○○為
    本件告訴人，其指述係以使被告受刑事訴追為目的，仍應調
    查其他證據以資審認其陳述是否與事實相符。而本部分既無
    其他補強證據，揆諸前揭法律規定及判決意旨，即難依告訴
    人有瑕疵之單一指述，遽認被告有公訴意旨所稱之違反保護
    令犯行。本件既無法證明被告犯罪，自應對其諭知無罪之判
    決。
據上論斷，應依刑事訴訟法第301 條第1 項前段，判決如主文。
本案經檢察官郭姿吟提起公訴，檢察官吳政洋到庭執行職務。
中　　華　　民　　國　　111 　年　　7 　　月　　28　　日
                  刑事第五庭  法  官  程耀樑
以上正本證明與原本無異。
如不服本判決應於收受判決後20日內向本院提出上訴書狀，並應
敘述具體理由；其未敘述上訴理由者，應於上訴期間屆滿後20日
內向本院補提理由書（均須按他造當事人之人數附繕本）「切勿
逕送上級法院」。
中　　華　　民　　國　　111 　年　　7 　　月　　29　　日
                              書記官  沈君融